# 请教陈老师：往来账询证函的变通方法，是否符合准则精神？

提问人：njxxp 时间：2011-11-27 21:33:57
陈老师您好： 我们在审计实务中，完全按照准则规定程序实施往来账函证程序的时候，普遍遇到以下几个问题： 1 、回函率偏低；
2 、回函到所里，无法及时统计回函信息； 3 、出现回函差异的时候，无法及时要求被审计单位与客户对账，编制余额调节表； 针对以上问题，我们设想了以下变通方法，具体方法就在审计现场安装一台传真机，同时在函证中注明“请先将回函传真至审计现场，并将函证原件寄至：“××××股份公司（××所审计组）”收，地址就写被审计单位地址，当然传真和信函必须交由会计师亲自拆封，确保证据清洁；这样的好处可以在审计现场给客户施加压力，提高回函率；同时会计师也可以在现场及时统计回函情况，与客户进行通报；如出现回函差异，及时告知客户进行对账，会计师也正好可以进行跟进审计。
请您指点是否符合准则规定，如不符合准则规定，如何改进？

回答人：chenyiwei
先将回函传真至审计现场的做法应可接受，也是比较通行的做法，但只能将传真件在报告出具之前临时作为审计证据使用，取得正式的书面回函之后应将传真的回函销毁，不能存放于审计档案中。 书面回函地址不得为审计客户地址，否则无法证明回函没有经过客户之手处理，不符合由事务所直接收取回函的要求。 目前一些比较大的所已在内部设立专门的函证管理中心，其职责包括统一发送询证函、代审计项目组催收回函、收到回函后的分类整理、统计并将回函情况及时反馈给项目组，这种模式应当可以较好地解决你说这些问题，同时可以避免你说的办法可能与准则冲突的问题。